【裁判字號】    95,易緝,68
【裁判日期】    950726
【裁判案由】    妨害公務
【裁判全文】
臺灣桃園地方法院刑事判決              95年度易緝字第68號
公  訴  人  臺灣桃園地方法院檢察署檢察官
被      告  甲○○
上列被告因妨害公務案件，經檢察官提起公訴（92年度偵字第
9167號），被告於準備程序進行中為有罪之陳述，經本院合議庭
裁定由受命法官獨任進行簡式審判程序後，檢察官聲請改依協商
程序而為判決，本院判決如下：
    主  文
甲○○共同對於公務員依法執行職務時，施強暴，處有期徒刑
月，如易科罰金，以佰元折算壹日。
一、犯罪事實：
    甲○○與張志嘉、陳英財（均已經本院審結）為朋友關係，
    於民國92年5 月18日22時許，張志嘉駕駛車牌號碼：V 3 ─
    9966號自小客車搭載甲○○、陳英財2 人，行經桃園縣桃園
    市○○路與敬三街口時，渠等見該處夜深人靜，地處偏僻，
    即在該處路旁停車，並於車上開始施用海洛因毒品，適警員
    即桃園縣政府警察局桃園分局埔子派出所警員李奇翰、洪權
    裕至該處巡邏時，發現該車停放是處，行跡可疑，遂上前靠
    近該車左側進行盤查，張志嘉見警員前來盤查，原擬下車解
    釋，惟因渠等均有施用毒品之習慣，甲○○、陳英財擔心事
    跡恐會敗露，即向張志嘉表示反對，並催促張志嘉快速駕車
    離去，甲○○等3 人明知李奇翰、洪權裕係依法執行公務之
    警員，竟共同出於妨害公務之犯意聯絡，由張志嘉駕駛上開
    車輛先急速倒車後，再突踩油門使車輛急速往前衝，並擬衝
    撞警員突圍，以此方式對於依法執行公務之警員李奇翰、洪
    權裕施強暴，幸警員李奇翰、洪權裕2 人即時閃避得宜而未
    釀成傷亡，嗣為警循線查獲，並扣得甲○○丟棄於現場之注
    射針筒1 支，並於前開自小客車上查獲含第一級毒品海洛因
    殘渣塑膠袋1 個。
二、證據：
  (一)被告甲○○於本院行準備程序時自白（見本院95年7 月12
    日準備程序筆錄）。
  (二)同案被告張志嘉、陳英財之供述。
  (三)證人即警員李奇翰之證述。
  (四)職務報告書1 份。
三、本件經檢察官與被告於審判外達成協商之合意且被告已認罪
    ，其合意內容為：被告願受科刑範圍為有期徒刑3 月，如易
    科罰金以300 元折算1 日。經查，上開協商合意並無刑事訴
    訟法第455 條之4 第1 項所列情形之一，檢察官聲請改依協
    商程序而為判決，本院爰不經言詞辯論，於協商合意範圍內
    為協商判決，合予敘明。
四、附記事項
  (一)查被告行為後，刑法於94年2 月2 日公布，於95年7 月1 日
    施行，有關罰金刑之計算單位及處罰、共同正犯、易科罰金
    之折算標準之規定，均有修正，其中：(1)罰金刑之計算單位
    及處罰部分：修正前刑法第33條第5 款規定「罰金：1 元以
    上。」，與修正後刑法第33條第5 款規定「罰金：新臺幣
    1,000 元以上，以百元計算之。」不同；另95年6 月14日修
    正公布刑法施行法第1 條之1 ：「中華民國94年1 月7 日刑
    法修正施行後，刑法分則編所定罰金之貨幣單位為新臺幣。
    94年1 月7 日刑法修正時，刑法分則編未修正之條文定有罰
    金者，自94年1 月7 日刑法修正施行後，就其所定數額提高
    為30倍。但72年6 月26日至94年1 月7 日新增或修正之條文
    ，就其所定數額提高為3 倍」。而刑法135 條第1 項之妨害
    公務執行罪有關罰金刑部分，依修正前、後之法律，新法對
    被告並無較為有利。(2)刑法第28條共同正犯規定部分：修正
    前刑法第28條規定：2 人以上共同實施犯罪之行為者，皆為
    正犯；修正後同條規定：2 人以上共同實行犯罪之行為者，
    皆為正犯。依此，修正後之規定僅係限縮在「實行」概念下
    之共同參與行為，始成立共同正犯而已，非屬法律之變更，
    不生比較適用之問題。(3)刑法第41條第1 項前段關於易科罰
    金折算標準部分：修正前刑法第41條第1 項前段規定：「犯
    最重本刑為5 年以下有期徒刑之刑之罪，而受6 月以下有期
    徒刑或拘役之宣告，因身體、教育、職業、家庭之關係或其
    他正當事由，執行顯有困難者，得以1 元以上3 元以下折算
    1 日，易科罰金。」；又被告行為時之易科罰金折算標準，
    修正前罰金罰鍰提高標準條例第2 條前段（現已刪除）規定
    ，就其原定數額提高為100 倍折算1 日，因此被告行為時之
    易科罰金折算標準，應以銀元300 元折算1 日，經折算為新
    臺幣後，應以新臺幣900 元折算1 日。惟修正後刑法第41
    條第1 項前段則規定：「犯最重本刑為5 年以下有期徒刑之
    刑之罪，而受6 月以下有期徒刑或拘役之宣告者，得以新臺
    幣1000元、2000元、3000元折算1 日，易科罰金。」，比較
    修正前後之易科罰金折算標準，仍以95年7 月1 日修正公布
    施行前之規定，較有利於被告。(4)按本次刑法修正之比較新
    舊法，應就罪刑有關之共犯、未遂犯、想像競合犯、牽連犯
    、連續犯、結合犯，以及累犯加重、自首減輕暨其他法定加
    減原因（如身分加減）與加減例等一切情形，綜其全部罪刑
    之結果而為比較，最高法院95年5 月23日著有95年度第8 次
    刑庭會議決議可資參照。再按比較適用最有利於行為人之法
    律，應就罪刑有關之一切情形比較其全部結果，而為一體之
    適用，不應一部分適用新法，一部分適用舊法，最高法院29
    年上字第964 號判例意旨參照。查本案綜合上述各條文修正
    前、後之比較結果，及依修正後刑法第2 條第1 項前段、後
    段規定之「從舊、從輕」原則，自應適用被告行為時之法律
    ，即修正前刑法之相關規定予以論處。
  (二)至扣案之注射針筒1 支、含第一級毒品海洛因殘渣塑膠袋1
    個均非供本案犯罪所用之物，不予宣告沒收，併此敘明
五、應適用之法條：刑事訴訟法第273 條之1 第1 項、第455 條
    之2 第1 項、第455 條之4 第2 項、第455 條之8 、第454
    條第2 項，修正後刑法第2 條第1 項前段、修正前刑法第28
    條、第135 條第1 項、第41條第1 項前段，罰金罰鍰提高標
    準條例第1條前段、修正前第2條。
六、協商判決除有刑事訴訟法第455 條之4 第1 項第1 款於本訊
    問程序終結前，被告撤銷協商合意或檢察官撤回協商聲請者
    ；第2 款被告協商之意思非出於自由意志者；第4 款被告所
    犯之罪非第455 條之2 第1 項所定得以協商判決者；第6款
    被告有其他較重之裁判上一罪之犯罪事實者；第7 款法院認
    應諭知免刑或免訴、不受理者情形之一，及違反同條第2項
    「法院應於協商合意範圍內為判決；法院為協商判決所科之
    刑，以宣告緩刑或二年以下有期徒刑、拘役或罰金為限」之
    規定者外，不得上訴。
七、如有前述例外得上訴之情形，又不服本件判決，得自收受判
    決送達之日起10日內，向本院提出上訴書狀，上訴於第二審
    法院。
中    華    民    國    95    年    7    月    26     日
                  臺灣桃園地方法院刑事第七庭
                        法  官  賴淑美
以上正本證明與原本無異。
                        書記官  陳育君
中    華    民    國    95    年    7    月    26     日
附錄本件論罪科刑法條：
中華民國刑法第135條第1 項
（妨害公務執行及職務強制罪）
對於公務員依法執行職務時，施強暴脅迫者，處3 年以下有期徒
刑、拘役或3 百元以下罰金。


司法院資訊處製作；財團法人民間司法改革基金會備份。
